【裁判字號】    88,交聲,591
【裁判日期】    890831
【裁判案由】    違反道路交通管理處罰條例聲明異議
【裁判全文】
臺灣臺北地方法院交通事件裁定                    八十八年度交聲字第五九一號
        受處分人
        即異議人   乙○○
右列受處分人因違反道路交通管理處罰條例案件，對於台灣省公路局台北區監理所中
華民國八十八年八月十六日所為之處分 (原處分案號：北監五字第四三三七五號），
聲明異議，本院裁定如左：
    主      文
原處分撤銷。
乙○○不罰。
    理      由
一、按法院受理交通事件，準用刑事訴訟法之規定，道路交通管理處罰條例第八十九
    條前段定有明文，是最高法院七十六年台上字第四九八六號判例「認定犯罪事實
    所憑之證據，雖不以直接證據為限，間接證據亦包括在內，然而無論直接證據或
    間接證據，其為訴訟上之證明，須於通常一般之人均不致有所懷疑，而得確信其
    為真實之程度者，始得據為有罪之認定，倘其證明尚未達到此一程度，而有合理
    之懷疑存在而無從使事實審法院得有罪之確信時，即應由法院為諭知被告無罪之
    判決。」所揭示刑事訴訟法上法院認定事實之最重要原則之一－即認定被告有罪
    ，就該有罪事實不能有任何之合理懷疑存在（beyond the reasonable doubt ）
    之原則於法院審理行為人違反道路交通管理處罰條例案件時，當有其適用，易言
    之，法院於審理行為人違反道路交通管理處罰條例案件，當踐行完畢調查證據之
    程序後，為事實之認定時，如就原處分機關所認定之行為人違規之事實仍有合理
    之訴訟上懷疑，而無法百分之百確信行為人確有該當於道路交通管理處罰條例各
    該處罰條文之構成要件事實時，此際即應依訴訟上之待證事實「倘有懷疑，則從
    被告之利益作解釋」（in dubi opro reo）之證據法則，作對受處分人有利之認
    定。
二、本件原處分機關認受處分人即異議人乙○○所有之車號ＢＲ－四０二五號自用小
    客車，於民國八十七年十月十七日零時二十分許，在北宜公路口，宜蘭縣警察局
    礁溪分局員警甲○○查獲其引擎進氣口處與原廠情況不符，乃以受處分人所有該
    部汽車有違反道路交通管理處罰條例第十八條，對汽車車身、引擎、底盤等重要
    設備變更，不申請公路主管機關施行臨時檢驗而行駛之行為，對該部汽車之駕駛
    人乙○○掣單舉發，嗣受處分人於舉發通知單上所載應到案日期前向原處分機關
    提出申訴，經原處分機關請舉發單位即宜蘭縣警察局調查結果，仍認定受處分人
    所有之前開車號汽車有前述違規行為，故於八十八年八月十六日以受處分人有違
    反前揭道路交通管理處罰條例第十八條之行為，逕行裁處受處分人罰鍰共新台幣
    （以下同）三千六百元。
三、訊據受處分人堅決否認有任何故意違反道路交通管理處罰條例前揭規定之行為，
    辯稱：其係於原車廠商裕隆汽車公司保養時，聽從保養人員建議，於進氣口加裝
    原廠規格之空氣濾清器，並無任何改裝引擎之行為等語，經查：
    本件舉發員警甲○○於本院八十九年一月三十一日調查時供稱：「（問：受處分
    人之車何處有改裝）我見受處分人車外觀不一樣，便請受處分人將車蓋打開，發
    現他的引擎進氣口有改裝」，「（問：是否知道受處分人之車未改裝前之引擎進
    氣口是如何？）是沒見過，但一看即明顯不同」，「（有無任何汽車改裝之專業
    知識？）沒有。我憑目識覺得那不是原廠的東西，至於是否真為原廠之引擎進氣
    口，我也不敢確定，須由監理單位來鑑定」（當日訊問筆錄參照），是由舉發員
    警上開供述以觀，其並未明確得認定受處分人確有引擎改裝之行為，況按「汽車
    車身、引擎、底盤等重要設備變更或調換，或因交通事故遭受重大損壞修復後，
    不申請公路主管機關施行臨時檢驗而行駛者，處汽車所有人六百元以上一千二百
    元以下罰鍰，並責令其檢驗」，道路交通管理處罰條例第十八條固有明文，惟該
    條文之處罰，係以汽車車身、引擎、底盤等「重要設施」之變更為為違規要件，
    舉發員警僅以目識認該車外觀不大一樣即為違規之舉發，與前揭訴訟上之待證事
    實「倘有懷疑，則從被告之利益作解釋」（in dubi opro reo）之證據法則，顯
    屬有悖；況經本院調取本件ＢＲ－四０二五號自用小客車之車藉及歷次車輛檢驗
    紀錄表，其於前揭遭舉發違規時間前後之八十七年八月七日、八十七年十二月二
    十二日，至監理單檢驗，就該車之車身、引擎、底盤等重要設施之檢驗均屬正常
    且合格，有交通部公路局台北區監理所八十八年十一月二十四日八八北監一字第
    三六四七九號函附車輛檢驗表附卷可稽，是受處分人既無改裝該車之車身、引擎
    、底盤等重要設施之違規事實，舉發單位及原處分機關認受處分人有違反前揭道
    路交通管理處罰條例案件第十八條規定之行為，即難認為允洽。
四、綜上所述，原處分機關所認定受處分人有於八十七年十月十七日，違反道路交通
    管理處罰條例第十八條，對汽車車身、引擎、底盤等重要設備變更，不申請公路
    主管機關施行臨時檢驗而行駛之行為，尚與事實不符，則原處分機關逕對受處分
    人為前開裁罰，即難認為有理由，應認受處分人本件之異議為有理由，自應由本
    院將原處分機關之處分撤銷，諭知受處分人不罰，以資適法。
據上論斷，應依道路交通案件處理辦法第二十條，裁定如主文。
中      華      民      國      八十九      年     八     月    卅一    日
        臺灣臺北地方法院交通法庭
                                        法    官  林  政  憲
右正本證明與原本無異。
如不服本裁定，應於裁定送達後五日內，向本院提出抗告狀。
                                        書 記 官  江  虹  儀
中      華      民      國      八十九      年     九     月     四     日


司法院資訊處製作；財團法人民間司法改革基金會備份。
